臺灣臺中地方法院民事判決　100年度訴字第420號
原　　　告　三信商業銀行股份有限公司
法定代理人　廖君澤
訴訟代理人　蔡志昇
　　　　　　賴志烈
被　　　告　利年億企業有限公司
兼法定代理
人　　　　　詹文琪
被　　　告　宋淑英
上列當事人間請求清償借款事件，本院於民國100年5月17日言詞
辯論終結，判決如下：
    主  文
被告應連帶給付原告新臺幣壹佰萬玖仟捌佰伍拾元，及自民國10
0年1月19日起至清償日止，按年息百分之4.85計算之利息，暨自
100年2月20日起至清償日止，逾期在6個月以內者，按上開利率
百分之十，逾期超過六個月部分，按上開率百分之二十計算之違
約金。
訴訟費用由被告連帶負擔。
    事實及理由
壹、程序事項：
    被告宋淑英經合法通知，未於言詞辯論期日到場，核無民事
    訴訟法第386條各款所列情形，應依原告之聲請，由其一造
    辯論而為判決。
貳、兩造爭執要旨：
一、原告主張：被告利年億企業有限公司於民國98年8月19日邀
    同被告詹文琪、宋淑英為連帶保證人，向原告借款新臺幣(
    下同)2,000,000元，兩造約定借款期間自98年8月19日起至
    101年8月19日止，利息初按年息4.5％計，嗣遇原告之定儲
    利率指數調整時，自調整日起之第一個繳款日起，改依調整
    後之定儲利率指數加計年息3.7％計算(今原告最新即100年1
    月1日之定儲利率指數為1.15％，加計3.7％後，應依年息4.
    85％計)，按月平均攤還本息，如遲延履行時，除全部借款
    視為到期外，另加計逾期在6個月以內者，按上開利率10％
    ，逾期超過6個月部分，按上開利率20％計付之違約金。詎
    被告利年億企業有限公司自100年1月19日起即未依約繳款，
    尚積欠原告本金1,009,850元，及依契約計算之利息及違約
    金。爰依消費借貸及連帶保證之法律關係，請求被告連帶清
    償前開欠款等語。並聲明：被告應連帶給付原告1,009,850
    元，及自100年1月19日起至清償日止，按年息4.85％計算之
    利息，暨自100年2月20日起至清償日止，逾期在6個月以內
    者，按上開利率10％，逾期超過6個月部分，按上開利率20
    ％計算之違約金。
二、被告利年億企業有限公司及詹文琪答辯：系爭貸款借據上面
    蓋的「詹文琪」、「利年億企業有限公司」的印文是真正的
    公司大小章，但是都不是我蓋的，當初是一位姚昱彤（43年
    次、嘉義人、女性、她已改名多次，之前的名字叫姚美麗，
    目前住在台中市○區○○路437巷53-3號，同利年億企業有
    限公司設立地址）利用我作為人頭，申設利年億企業有限公
    司，利年億企業有限公司係於87年成立，第一位人頭負責人
    是張伍存，是在做賣發票的不法業務，96年姚昱彤來找我說
    ，她的利年億企業有限公司沒有負責人，徵詢我的意願，是
    否願意當負責人，當初我跟她說若是沒有犯法，我可以幫她
    當負責人，隨後我就提供身分證件資料，讓她去辦理登記我
    成為利年億企業有限公司的負責人。後來我知道姚昱彤利用
    利年億企業有限公司所做的都是違法的事情，我叫她停止我
    當被告利年億企業有限公司的負責人，姚昱彤都沒有幫我辦
    理。我好多次去利年億企業有限公司找姚昱彤，叫她幫我辦
    理，我不願意當公司負責人的職務，她都不理我。系爭貸款
    辦理的經過，都是姚昱彤主導的，當時是姚昱彤帶我去三信
    商業銀行辦理系爭貸款的對保手續，當場我有在系爭貸款借
    據上簽名，另一連帶保證人宋淑英也是姚昱彤找來的人頭，
    宋淑英有出過車禍，頭腦不清楚，所以也有在對保現場簽名
    。「詹文琪」、「利年億企業有限公司」、「宋淑英」的印
    章當時都是姚昱彤所掌控，也是她持用蓋在系爭貸款借據上
    ，系爭貸款不是我借的等語。並聲明：原告之訴駁回。
三、被告宋淑英經合法通知，未於言詞辯論期日到場，亦未提出
    書狀作何聲明或陳述。
參、得心證之理由：
一、原告主張之事實，業據其提出與其所述相符之借據、約定書
    、放款帳卡明細單及放款牌告利率報表為證，堪信原告主張
    為真實。
二、證人黃雅鈴即辦理本件貸款對保人員於審理時證稱：「本件
    是在98年7月31日辦理對保，卷附借據及約定書都是當日簽
    具的，當時是被告詹文琪、宋淑英本人親自來辦理對保，印
    章是他們自己蓋的，簽名也是他們親簽的。他們是到台中市
    ○○區○○路2段410號我們南屯分行的辦公室內辦的，我是
    負責對保，就是核對他們的身分證，及請他們當場在卷附的
    約定書及借據簽名用印。對保當時，被告詹文琪、宋淑英並
    無遭他人脅迫或以不法手段詐騙引誘而簽名用印之情形」等
    語明確。被告利年億公司、詹文琪雖以前詞置辯，惟被告詹
    文琪既同意擔任利年億企業有限公司負責人在先，復以公司
    負責人身分，親至原告銀行辦理對保，並在系爭貸款借據、
    約定書上簽名，而完成系爭貸款及連帶保證之立約手續，自
    須負擔所立契約之責任，所辯遭訴外人姚昱彤利用作為公司
    登記及貸款人頭等情縱屬實，此亦僅為姚昱彤可能涉犯詐貸
    刑事詐欺等犯罪，及原告銀行另可向姚昱彤主張民事侵權損
    害賠償責任之問題，並不影響本件被告利年億企業有限公司
    消費借貸及被告詹文琪連帶保證債務之成立，是所其前開所
    辯自不足採為免責事由。又被告宋淑英除有同上事證可證明
    其應負系爭貸款之連帶保證債務外，其經合法通知，未到庭
    爭執，亦未提出書狀作何陳述以供審酌，依民事訴訟法第28
    0條第3項準用第1項規定，視同自認，自堪信原告前述主張
    為真實。
三、按稱消費借貸者，謂當事人一方移轉金錢或其他代替物之所
    有權於他方，而約定他方以種類、品質、數量相同之物返還
    之契約；借用人應於約定期限內，返還與借用物種類、品質
    、數量相同之物；遲延之債務，以支付金錢為標的者，債權
    人得請求依法定利率計算之遲延利息。但約定利率較高者，
    仍從其約定利率；當事人得約定債務人於債務不履行時，應
    支付違約金，民法第474條第1項、第478條前段、第233條第
    1 項、第250條第1項分別定有明文。再保證債務之所謂連帶
    ，係指保證人與主債務人負同一債務，對於債權人各負全部
    給付之責任者而言，此就民法第272條第1項規定連帶債務之
    文義參照觀之甚明。故連帶保證與普通保證不同，縱使無民
    法第746條所列各款情形，亦不得主張同法第745條關於檢索
    抗辯之權利（最高法院45年台上字第1426號判例意旨參照）
    。本件被告利年億企業有限公司向原告借用前述金額，尚有
    如主文第1項所示之本金、利息及違約金未清償，且清償期
    已視為到期，被告詹文琪、宋淑英為其連帶保證人，揆諸前
    開說明，原告依消費借貸契約及連帶保證之法律關係，請求
    被告三人連帶給付如主文第1項所示之本金、利息及違約金
    ，即有理由，應予准許。
肆、結論：本件原告之訴為有理由，依民事訴訟法第385條第1項
    前段、第85條第2項，判決如主文。
伍、依職權告發部分：依詹文琪上開陳述內容，及卷附本院100
    年度訴字第388號民事判決(係關於利年億企業有限公司另向
    銀行借款400萬元之清償借款事件)，可知訴外人姚昱彤（原
    名姚美麗、姚凱榕，經二次改名，身分證號碼為Ｚ000000000
    號，民國○○年○月○○日生，住臺中市○區○○路437巷53之4
    號）涉嫌販售統一發票而違反商業會計法及稅捐稽徵法；及
    利用人頭向銀行詐貸之詐欺取財等罪嫌，此應由檢察官依法
    偵辦。
中    華    民    國    100    年    7    月    5     日
                  民事第二庭   法  官  蔡建興
上正本係照原本作成。
如對本判決上訴，須於判決送達後20日內向本院提出上訴狀。如
委任律師提起上訴者，應一併繳納上訴審裁判費。
中    華    民    國   100    年    7     月    5     日
                               書記官  楊金池